臺灣臺南地方法院刑事判決
109年度交訴字第198號
公  訴  人  臺灣臺南地方檢察署檢察官
被      告  林俊傑



上列被告因公共危險等案件，經檢察官提起公訴（109年度營偵
字第834號），本院判決如下：
    主  文
林俊傑犯過失傷害罪，處拘役伍拾日，如易科罰金，以新臺幣壹
仟元折算壹日。
林俊傑被訴肇事致人受傷而逃逸罪部分，無罪。
    事  實
一、林俊傑於民國109年3月9日7時59分許，駕駛因牌照報停而未
    懸掛原車牌號碼0000-00號車牌之淺綠色自小貨車（引擎號
    碼AAC090916號），沿臺南市○○區○○里○○○00○0號前未命名道
    路由西往東方向行駛，行經臺南市○○區○○○里○○○00○0號前，
    理應注意汽車行駛時，駕駛人應注意車前狀況，並隨時採取
    必要之安全措施，以避免危險之發生，而依當時晴天、日間
    自然光線、柏油路面、乾燥、無缺陷、無障礙物、視距良好
    等情狀，並無不能注意之情事，竟疏未注意，而貿然直行且
    向右偏行，因而擦撞靜止停在同向前方路旁準備發動而跨坐
    其上之林吳秀嬌所騎乘之車牌號碼000-000號普通重型機車
    ，致林吳秀嬌人車倒地，林吳秀嬌因而受有左側小腿約14公
    分撕裂傷及左側手肘擦傷等傷害。嗣經警據報至現場處理，
    調閱路口監視錄影器影像後，始循線查獲。
二、案經林吳秀嬌訴由臺南市政府警察局白河分局報告臺灣臺南
    地方檢察署檢察官偵查起訴。
    理  由
壹、有罪部分
一、證據能力部分：本判決以下所引用之具傳聞性質之證據，檢
    察官及被告林俊傑於本案準備程序均表示同意做為證據使用
    ，迄於言詞辯論終結前，亦未爭執其證據能力，本院審酌前
    開證據之作成或取得之狀況，並無非法或不當取證之情事，
    且經本院於審判期日就上開證據依法進行調查、辯論，依刑
    事訴訟法第159條之5規定，均具有證據能力。
二、訊據被告否認有過失傷害之犯行，並辯稱：我沒有過失傷害
    之犯意云云。經查：
  ㈠被告於警詢中供稱：「我只知道是109年3月9日（警方查證為
    109年3月9日7時59分許），在臺南市○○區○○里○○○0000號前
    道路上，我駕駛一部停牌照自小貨車與林吳秀嬌騎乘機車J7
    3-089號重機車發生擦撞」、「我駕駛一部停牌照自小貨車
    （引擎號碼:AAC090916)由西往東向行駛至臺南市○○區○○里○
    ○○0000號前，我從進入巷口就有看見林吳秀嬌在臺南市○○區
    ○○里○○○0000號前他騎000-000號重機車在路中，我按幾聲喇
    叭，但她還是在靠近路中央而且是逆向，我就向左閃，但還
    是撞上」、「因為我閃避不及撞上林吳秀嬌與000-000號重
    機車」等語；另於偵訊中供稱：「當天我駕駛一台沒掛車牌
    的綠色廂型車，轉近該巷子內，對方車頭朝我的方向，我看
    她坐在機車上，我以為她在移動，事實上她是靜止，當時她
    停放機車的位置在柏油路上，我要閃她，我不知道有沒有撞
    到她，我就看到她倒地，我就趕快下車査看」等語。依被告
    自己在警詢以及偵訊中之供述，被告駕車進入巷口時，是有
    看見告訴人林吳秀嬌騎著機車在柏油路上，被告自認為可以
    閃過告訴人的機車，但實際上卻沒有閃過，因此閃避不及才
    撞上告訴人的機車。雖然被告在偵訊中改口稱不知道有沒有
    撞到告訴人，但是依其所述，他的車子經過，告訴人就倒地
    ，參以被告自己在警詢中明確表示為閃避不及撞上告訴人的
    機車，足認被告在偵訊中供稱不知道有沒有撞上告訴人乙節
    ，應係事後卸責推諉之辯詞，不足採信。
　㈡告訴人在警詢中指稱：「我於109年3月9日7時59分許，在臺
    南市○○區○○里○○○0000號前道路上，手牽000-000重機車右腳
    剛越過座墊坐上機車，就看見林俊傑開無牌照自小貨車(西
    往東向)車頭就撞過來，我無法閃避就被機車壓到」；嗣於
    偵查中陳稱：「當天上午8時許，我把機車牽出來現居地門
    口，我就跨上機車，還沒發動機車，對方就駕駛一台綠色的
    廂型車從我正面迎向而來，突然車頭轉向我，從我右方撞過
    來，我就人車倒地，我的左腳因而被機車壓傷」等語。依告
    訴人之陳述，被告的車子的車頭是有撞到告訴人的機車，導
    致告訴人機車倒地時壓到告訴人的腳。告訴人的指訴與被告
    前揭警詢及偵訊中之供述情節相符，足認被告確實有駕車撞
    到告訴人的機車，導致告訴人人車倒地。
　㈢告訴人遭被告駕車撞擊後，人車倒地，經其家人報警送醫後
    ，經診斷受有左側小腿約14公分撕裂傷及左側手肘擦傷，此
    有奇美醫療財團法人柳營奇美醫院診斷證明書1紙在卷可參
    。告訴人所受上揭傷害與被告駕車不慎撞擊告訴人的機車，
    致告訴人人車倒地之間，具有相當因果關係。
　㈣被告於本院審理中對於自己駕車不慎撞傷告訴人等客觀事實
    均不爭執，惟辯稱無過失傷害告訴人之故意。按「行為人雖
    非故意，但按其情節應注意，並能注意，而不注意者，為過
    失」，刑法第14條第1項定有明文。如上所述，被告於駕車
    進入巷口時，已看見告訴人騎著機車在柏油路上，且靠近馬
    路中間，被告即應注意與告訴人保持一定的安全距離，不要
    撞到告訴人，被告自認為可以安全閃過去，卻未保持足夠的
    安全距離，致在通過告訴人機車時，與告訴人的機車發生擦
    撞，顯見被告確實有未盡其注意義務的情形，被告違反注意
    義務，導致告訴人遭其駕車撞擊，受有如前揭之傷害，被告
    對於告訴人所受之傷害即有過失。是以，被告辯稱對於告訴
    人所受傷害沒有犯意云云，並不可採信。
三、核被告所為，係犯刑法第284條前段之過失傷害罪。審酌本
    件被告駕車經過告訴人，未注意車前之行車狀況，並與告訴
    人之機車保持足夠之安全距離，即貿然前行之過失狀況、造
    成告訴人受有左側小腿約14公分撕裂傷及左側手肘擦傷等傷
    害結果、迄未能與告訴人達成民事和解，賠償告訴人之損害
    及其犯罪後否認犯行，態度非佳等一切情狀，量處如主文所
    示之刑，並諭知易科罰金之折算標準。　　
貳、無罪部分
一、公訴意旨略以：被告明知駕駛動力交通工具肇事致告訴人受
    傷後，應停留現場處理傷者就醫事宜及接受員警調查，竟未
    對告訴人採取任何必要之救護措施，復未報警處理，或留在
    現場處理車禍相關事宜，基於肇事逃逸之犯意，旋駕駛上開
    自小貨車逃離現場。嗣經警據報至現場處理，調閱路口監視
    錄影器影像後，始循線查獲。因認被告涉犯肇事致人受傷逃
    逸罪嫌。
二、按犯罪事實應依證據認定之，無證據不得認定犯罪事實；又
    不能證明被告犯罪者，應諭知無罪之判決，刑事訴訟法第15
    4條第2項、第301條第1項分別定有明文。而認定犯罪事實所
    憑之證據，雖不以直接證據為限，間接證據亦包括在內，然
    無論直接或間接證據，其為訴訟上之證明，須於通常一般之
    人均不致有所懷疑，而得確信其為真實之程度者，始得據為
    有罪之認定，倘其證明尚未達到此一程度，而有合理之懷疑
    存在，致使無從形成有罪之確信，根據罪疑唯輕、罪疑為有
    利被告之原則，即不得遽為不利被告之認定，最高法院76年
    臺上字第4986號著有判例可參。次按刑事訴訟法第161條第1
    項規定：檢察官就被告犯罪事實，應負舉證責任，並指出證
    明之方法。因此，檢察官對於起訴之犯罪事實，應負提出證
    據及說服之實質舉證責任。倘其所提出之證據，不足為被告
    有罪之積極證明，或其指出證明之方法，無從說服法院以形
    成被告有罪之心證，基於無罪推定之原則，自應為被告無罪
    判決之諭知，最高法院92年臺上字第128號亦著有判例可參
    。
三、訊據被告否認有肇事逃逸之犯行，並辯稱：當時發生的時候
    ，我有問告訴人要不要報警及叫救護車，她當時就往家裡面
    走，這情形我把摩托車牽好，我在那邊經過幾分鐘，我問她
    的時候，她說不用我才走的，她沒有說我可以走，但她的動
    作讓我以為可以走了等語。經查：
　㈠被告於警詢中供稱：「對方林吳秀嬌說不用報警及叫救護車
    ，所以我就離開現場了」、「我下車察看有問林吳秀嬌，林
    吳秀嬌說不用報警及叫救護車，就自己走進屋內，我在現場
    等約3分鐘我就自己離開。我不知道何人報案」等語；另於
    偵查中供稱：「我就看到她倒地，我就趕快下車査看，我有
    問她有沒有怎樣，機車怎麼停這麼出來，她自己說沒關係，
    自己跑進去她家，我還幫忙把她的機車牽起來，她就走進去
    屋內，過程中經過一、二分鐘，到我把車開走時，她都沒有
    出來」、「（問：林吳秀嬌有無叫你不用報警及叫救護車?)
    是，我有問她，她說不用」等語。被告固然辯稱告訴人有告
    訴他不用報警不用叫救護車，然卻無法提出任何證據證明告
    訴人有同意他離開，是以被告辯稱告訴人同意他不用叫救護
    車以及同意他離開乙節，並非真實。
　㈡告訴人於偵查中證稱：「（問：車禍經過？）當天上午8時許
    ，我把機車牽出來現居地門口，我就跨上機車，還沒發動機
    車，對方就駕駛一台綠色的廂型車從我正面迎向而來，突然
    車頭轉向我，從我右方撞過來，我就人車倒地，我的左腳因
    而被機車壓傷，對方沒有下車査看，就駕車離開，我還請旁
    邊屋內的人幫我叫救護車」、「（問：你是否起身上走進屋
    ？）有，我走進屋內請人幫我打電話，幫我叫救護車，結果
    家裡都沒人，我就再走出來請鄰居蘇碧月幫我叫救護車」、
    「（問：你去請鄰居幫你叫救護車時，對方的車是否開走？
    ）是」等語。依告訴人偵查中之陳述，她在遭被告撞傷後，
    有走進屋內要請人幫忙打電話叫救護車，被告就在她走進屋
    內後駕車離開。是以，告訴人所述與被告辯稱告訴人就走進
    屋內等情相符，顯見被告就此部分之辯解為事實。
　㈢依被告於偵查中之供述，他與告訴人是親戚，所以被告與告
    訴人認識很久；告訴人於警詢中則陳稱，我認識被告，他就
    住在我家附近等語。是以，被告與告訴人雙方縱使不是親戚
    ，也算是熟識之人，且告訴人知道被告的姓名及住處，縱使
    被告未將自己的年籍資料留給告訴人而離去，也不會妨礙告
    訴人將來的求償。又本件車禍發生在告訴人的家門口，告訴
    人遭被告撞擊後，雖然因此人車倒地而受有如診斷證明書所
    載之傷害，然告訴人被撞起身後，姑不論是否有被告所稱，
    被告曾向告訴人詢問傷勢以及需否就醫等情，依告訴人於偵
    查中所述，她被撞起身後，就走進屋內請人幫忙打電話叫救
    護車，然後被告就在這期間離開事發現場。依檢察官偵查中
    勘驗車禍現場監視錄影檔案所見，被告在撞傷告訴後，確實
    曾下車查看，並且有去探視告訴人，約2分25秒後始行離去
    。既然車禍發生在告訴人家門口，而被告在車禍後有下車查
    看告訴人的狀況，但告訴人被撞後起身自行走進自己家裡，
    從被告認知的角度來看，係足使其認為就好像是告訴人係因
    所受的傷勢不大，不願追究被告，方自己走回自己住處，而
    致被告以為可以自行離開之情況。
　㈣綜上所述，被告在與告訴人發生車禍後，下車查看了告訴人
    的狀況，然後告訴人自己走進了自己家裡，被告看見告訴人
    走回自己家中，誤以為告訴人對他不予追究，所以就自行離
    去車禍現場，就被告主觀上而言，並無於肇事後逃逸之認識
    與意欲，即無肇事逃逸之故意，故被告雖然在肇事後未經告
    訴人之同意即離去車禍現場，然他既是誤以為告訴人的返家
    請人打電話叫救護車的行為是不予追究，讓被告誤以為可以
    就此離去，被告因此離去車禍現場的行為即與肇事後致人受
    傷逃逸罪之構成要件不符。
四、檢官認為被告在車禍後未留在現場協助告訴人就醫，未經告
    訴人的同意就逕自離去車禍現場，是觸犯刑法第185條之4的
    肇事致人受傷逃逸罪。然如前所述，被告與告訴人原即熟識
    之親戚，告訴人對被告之姓名及住處均知之甚詳，且被告係
    因為告訴人車禍後逕自走回家裡的行為，誤以為告訴人已不
    追究，且不須要他協助就醫，因此認為自己可以離去，被告
    離去車禍現場，既不具有肇事逃逸之故意，即與刑法第185
    條之4的肇事致人受傷逃逸罪之構成要件不符。依前揭刑事
    訴訟法第301條第1項後段之規定，被告不具肇事逃逸故意之
    行為，即不應依刑法第185條之4肇事致人受傷逃逸罪處罰，
    自應對被告為無罪之諭知。
據上論斷，應依刑事訴訟法第299條第1項、第301條第1項後段，
刑法第284條前段、第41條第1項前段，判決如主文。
本案經檢察官柯博齡提起公訴，檢察官廖羽羚到庭執行職務。
中　　華　　民　　國　　110 　年　　2 　　月　　18　　日
　　　　　　　　　刑事第七庭  審判長法　官　陳威龍
　　　　　　　　　
　　　　　　　　　                  法  官  高如宜
　　　　　　　　　
　　　　　　　　                    法  官　鄭銘仁
以上正本證明與原本無異。
如不服本判決應於收受本判後20日內向本院提出上訴書狀，並應
敘述具體理由。其未敘述上訴理由者，應於上訴期間屆滿後20日
內向本院補提理由書狀（均須按他造當事人之人數附繕本）「切
勿逕送上級法院」。
  　　　　　　　　　　　   　　　　書記官　陳姝妤
中　　華　　民　　國　　110 　年　　2 　　月　　23　　日
附錄本案論罪科刑法條：
中華民國刑法第284條
因過失傷害人者，處1年以下有期徒刑、拘役或10萬元以下罰金
；致重傷者，處3年以下有期徒刑、拘役或30萬元以下罰金。